【裁判字號】    99,訴,1046
【裁判日期】    990831
【裁判案由】    毒品危害防制條例
【裁判全文】
臺灣臺北地方法院刑事判決              99年度訴字第1046號
公  訴  人  臺灣臺北地方法院檢察署檢察官
被      告  甲○○
上列被告因違反毒品危害防制條例案件，經檢察官提起公訴（99
年度毒偵字第2264號），因被告於本院準備程序中先就被訴事實
為有罪陳述，經本院合議庭裁定適用簡式審判程序，茲判決如下
：
    主  文
甲○○施用第一級毒品，處有期徒刑陸月，如易科罰金，以新臺
幣壹仟元折算壹日。
    事  實
一、甲○○前於民國95年間，因犯施用第一級毒品案件，經依本
    院95年度毒聲字第841號裁定送勒戒處所實施觀察、勒戒後
    ，認有繼續施用毒品之傾向，並依本院96年度毒聲字第418
    號裁定送戒治處所施以強制戒治，於97年6月5日戒治期滿，
    而由臺灣臺北地方法院檢察署檢察官以97年度戒毒偵字第95
    號為不起訴處分確定。其於上開強制戒治執行完畢釋放後5
    年以內，又於99年5月9日當日晚間21時30分前之某時，在臺
    北市文山區興隆公園附近，基於施用第一級毒品之犯意，以
    將第一級毒品海洛因置於針筒內摻水溶解後注射身體之方式
    施用第一級毒品海洛因1次。嗣於99年5月9日21時30分許，
    為警在臺北市○○區○○街17號前查獲。
二、案經臺北市政府警察局文山第一分局報請臺灣臺北地方法院
    檢察署檢察官偵查起訴。
    理  由
一、程序方面：
    本件被告甲○○所犯施用第一級毒品罪，係死刑、無期徒刑
    、最輕本刑為3年以上有期徒刑以外之罪，且非高等法院管
    轄第一審案件，因被告於本院準備程序中，先就被訴事實為
    有罪之陳述，經告知簡式審判程序之旨，並聽取檢察官及被
    告之意見後，本院合議庭裁定由受命法官進行簡式審判程序
    ，是本件之證據調查，依刑事訴訟法第273條之2規定，不受
    同法第159條第1項、第161條之2、第161條之3、第163條之1
    及第164條至第170條規定之限制，合先敘明。
二、認定犯罪事實所憑證據及理由：
  (一)訊據被告甲○○對上開犯罪事實坦承不諱，又被告為警查獲
    後於99年5月9日晚間23時45分許所採集之尿液，經以酵素免
    疫分析法初步檢驗結果，呈鴉片類陽性反應，再以氣相層析
    質譜儀法確認檢驗結果，判定呈嗎啡陽性反應，此有臺北市
    政府警察局偵辦毒品案件尿液檢體委驗單（尿液檢體編號:
    027312號）、台灣尖端先進生技醫藥股份有限公司出具之
    濫用藥物檢驗報告附卷可稽（見臺灣臺北地方法院檢察署99
    年度毒偵字第2264號偵查卷第9頁、第110頁）及99年5月10
    日臺北市政府警察局文山第一分局萬芳派出所調查筆錄附卷
    可按（見同上偵查卷第5頁反面）。再依據NIDA Research
    Monograph 73記載，海洛因於人體內可迅速代謝成6-乙醯嗎
    啡，然後轉變成嗎啡，依據Cone及Welch發表於Journal of
    Analytical Toxicology(1991)之報告，分別施用單一劑量
    3mg及6mg之海洛因，可檢測到6-乙醯嗎啡（濃度高於或等於
    10ng/ml）之期間平均約2.4及4.2小時，最久者不超過8小時
    ，即使施用更高劑量，在24小時內或更短期間內，即無法檢
    出該成分，而可檢測到總嗎啡（濃度高於或等於300ng/ml）
    之期間則平均約可達17及26小時，此有行政院衛生署管制藥
    品管理局92年2月13日管檢字第0920000964號函可參。而本
    件被告於99年5月9日晚間23時45分許所採集尿液檢驗結果嗎
    啡濃度為30,900ng/ml，有上開濫用藥物檢驗報告可按，參
    照上揭說明，堪認被告施用第一級毒品海洛因之犯罪時間，
    距採尿之時，最久不超過26小時，應係於99年5月9日晚間23
    時45分許為警採尿時往前回溯26小時內之某時（不含同日晚
    間21時30分許為警查獲時起至採尿時之期間）。以上均足徵
    被告前揭任意性自白核與事實相符，應可採為論罪科刑之依
    據。
  (二)按毒品危害防制條例於92年7月9日修正公布，自93年1月9日
    施行，其中第20條、第23條將施用毒品之刑事處遇程式區分
    為「初犯」、「5年內再犯」、「5年後再犯」。依其立法理
    由之說明：「初犯」，經觀察、勒戒或強制戒治，應為不起
    訴處分或不付審理之裁定；經觀察、勒戒或強制戒治執行完
    畢釋放後，「5年內再犯」者，因其再犯率甚高，原實施之
    觀察、勒戒及強制戒治既已無法收其實效，爰依法追訴或裁
    定交付審理。至於經觀察、勒戒或強制戒治執行完畢釋放後
    ，「5年後再犯」者，前所實施之觀察、勒戒或強制戒治已
    足以遮斷其施用毒品之毒癮，為期自新及協助其斷除毒癮，
    仍適用「初犯」規定，先經觀察、勒戒或強制戒治之程式。
    從而依修正後之規定，僅限於「初犯」及「5年後再犯」二
    種情形，始應先經觀察、勒戒或強制戒治程序。倘被告於5
    年內已再犯，經依法追訴處罰，縱其第3次（或第3次以上）
    再度施用毒品之時間，在初犯經觀察、勒戒或強制戒治執行
    完畢釋放5年以後，已不合於「5年後再犯」之規定，且因已
    於「5年內再犯」，顯見其再犯率甚高，原實施觀察、勒戒
    或強制戒治，已無法收其實效，即應依該條例第10條處罰（
    最高法院97年度第5次刑事庭會議決議參照）。查本件被告
    前於95年間，因犯施用第一級毒品案件，經依本院95年度毒
    聲字第841號裁定送勒戒處所實施觀察、勒戒後，認有繼續
    施用毒品之傾向，並依本院96年度毒聲字第418號裁定送戒
    治處所施以強制戒治，於97年6月5日戒治期滿，而由臺灣臺
    北地方法院檢察署檢察官以97年度戒毒偵字第95號為不起訴
    處分確定等情，有臺灣高等法院被告前案紀錄表、臺灣臺北
    地方法院檢察署97年度戒毒偵字第95號不起訴處分書各1件
    在卷可稽，被告既係於強制戒治執行完畢釋放後5年內之99
    年5月9日再犯本件施用毒品案件，顯見原實施之觀察、勒戒
    已無法收其實效，即非屬毒品危害防制條例第20條第3項所
    定「5年後再犯」之情形，而符合同條例第23條第2項之起訴
    條件，附此說明。
  (三)綜上，本件事證明確，被告施用第一級毒品犯行堪以認定，
    應予依法論科。
三、論罪科刑理由：
  (一)按海洛因為毒品危害防制條例第2條第2項第1款明定之第一
    級毒品，不得持有及施用。核被告所為，係犯毒品危害防制
    條例第10條第1項之施用第一級毒品罪。其施用前持有第一
    級毒品海洛因之低度行為，為其施用第一級毒品之高度行為
    所吸收，不另論罪。
  (二)爰審酌被告前已因施用毒品犯行受觀察、勒戒及強制戒治執
    行完畢，猶未能確實戒除毒害，仍有吸毒成癮之舉，惟所犯
    之施用毒品犯行乃戕害自己身心健康，尚未害及他人，及其
    犯罪後坦承犯行等一切情狀，量處如主文所示之刑，並諭知
    易科罰金之折算標準。
據上論斷，應依刑事訴訟法第273條之1第1項、第299條第1項前
段，毒品危害防制條例第10條第1項，刑法第11條、第41條第1項
前段，判決如主文。
本案經檢察官蔡甄漪到庭執行職務。
中    華    民    國    99    年    8     月    31    日
                        刑事第十二庭  法  官  陳慧萍
以上正本證明與原本無異。
如不服本判決應於收受送達後10日內向本院提出上訴書狀，並應
敘述具體理由；其未敘述上訴理由者，應於上訴期間屆滿後20日
內向本院補提理由書（均須按他造當事人之人數附繕本）「切勿
逕送上級法院」。
                                      書記官  黃慧怡
中    華    民    國    99    年    8     月    31    日
附錄本案論罪科刑法條：
毒品危害防制條例第10條
施用第一級毒品者，處 6 月以上 5 年以下有期徒刑。
施用第二級毒品者，處 3 年以下有期徒刑。

司法院資訊處製作；財團法人民間司法改革基金會備份。
